【裁判字號】    99,司財管,145
【裁判日期】    991117
【裁判案由】    指定遺產管理人
【裁判全文】
臺灣臺南地方法院民事裁定           99年度司財管字第145號
聲  請  人  戊○○○
上列聲請人聲請選任被繼承人寅○○之遺產管理人事件，本院裁
定如下：
    主      文
選任財政部國有財產局臺灣南區辦事處臺南分處為被繼承人寅○
○之遺產管理人。
程序費用新臺幣壹仟元由被繼承人寅○○之遺產負擔。
    理      由
一、按繼承開始時，繼承人之有無不明者，由親屬會議於一個月
    內選定遺產管理人，並將繼承開始及選定遺產管理人之事由
    ，向法院報明；無親屬會議或親屬會議未於前條所定期限內
    選定遺產管理人者，利害關係人或檢察官，得聲請法院選任
    遺產管理人，並由法院依前項規定為公示催告；公示催告期
    限屆滿，無繼承人承認繼承時，其遺產於清償債權，並交付
    遺贈物後，如有剩餘，歸屬國庫；非公用國有財產以財政部
    國有財產局為管理機關， 民法第1177條、第1178條第2項、
    第1185條、國有財產法第12條分別定有明文。
二、聲請意旨略以：被繼承人寅○○（男，民國○○年○月○○日生
    ，身分證統一編號：Ｚ000000000號，95年3月12日死亡，生
    前最後住所：臺南縣佳里鎮○○里○○鄰○○路162巷18號）
    因繼承先祖遺產，而與聲請人同為位於臺南縣佳里鎮○○段
    328地號土地之共有人，因前開土地有分割之必要，聲請人
    爰具狀向本院起訴請求分割共有物，惟被繼承人寅○○於95
    年3月12日死亡，其法定繼承人均已拋棄繼承權，亦未依民
    法第1177條、第1178條於法定期限內，召開親屬會議並選任
    遺產管理人，以致聲請人之權利無法行使，為保障聲請人之
    權益，使共有土地能順利進行分割，聲請人爰依法聲請本院
    選任被繼承人寅○○之遺產管理人等語。
三、聲請人主張之上開事實，業據提出民事起訴狀、追加起訴狀
    各1件及本院99年9月13日南院龍民丑99年度訴字第1158號函
    、本院95年6月6日南院慧家寅95繼字第730號函、95年6月6
    日南院慧家寅95繼字第1014號函（以上均為影本）各1件為
    證，本院復依職權調閱本院95年度繼字第730號、95年度繼
    字第1014號、99年度訴字第1158號卷核閱無訛，堪信聲請人
    之主張為真實；復查被繼承人寅○○之繼承人均已拋棄繼承
    權，又未準用民法第1177條規定選定遺產管理人，亦經本院
    依職權調閱上開拋棄繼承卷宗查閱無誤，而聲請人與被繼承
    人同為土地共有人，為使土地能順利分割利用，其以利害關
    係人向本院聲請選任被繼承人之遺產管理人，核與上開規定
    並無不合，應予准許。
四、查本件被繼承人寅○○之繼承人均已拋棄繼承權，足見渠等
    對被繼承人遺產之處置已漠不關心，經本院函詢其繼承人壬
    ○○○、癸○○、辛○○、子○○、卯○○、己○○、庚○
    ○、丙○○、乙○○、甲○○、丑○○、丁○○○，請其等
    於文到5日內以書面陳明是否願意擔任被繼承人寅○○之遺
    產管理人，逾期未表示，視為無意願，上開繼承人均逾期未
    陳明其意願，視為不願意擔任，有送達證書附卷可憑。查被
    繼承人寅○○之遺產，倘無人承認繼承時，將於清償債權，
    交付遺贈物後，歸屬國庫，即無人繼承之遺產若有賸餘，終
    歸國家所取得，則職司國有財產管理之有關機關自係最為適
    合擔任遺產管理之人，況上開機關就遺產管理之有關法律程
    序亦相當熟悉；故為使遺產之處置順利進行，並考量遺產管
    理之專業性與公平性，認選任財政部國有財產局臺灣南區辦
    事處臺南分處為被繼承人寅○○之遺產管理人為適當。
五、依非訟事件法第157條、第24條第1項，裁定如主文。
中    華    民    國    99    年    11    月    17    日
                  家事法庭    司法事務官  柯雅菱
以上正本係照原本作成。
如不服本裁定，應於裁定送達後10日內向本院提出抗告狀，並繳
納抗告費新台幣1千元。
中    華    民    國    99    年    11    月    18    日
                              書  記  官  曾詩珊

司法院資訊處製作；財團法人民間司法改革基金會備份。
